福建金門地方法院民事簡易判決
110年度城簡字第51號
原      告  金門縣政府

法定代理人  楊鎮浯  
訴訟代理人  李志澄律師
複  代理人  林國明律師
被      告  金門樂活假期酒店股份有限公司

法定代理人  侯尊中  
訴訟代理人  邱奕杰  
            林宜樺律師
上列當事人間110年度城簡字第51號給付租金事件，於中華民國1
11年4月19日言詞辯論終結，本院判決如下：
    主    文
被告應給付原告新臺幣2035元，及自民國110年3月16日起至清償
日止，按週年利率5％計算之利息。
原告其餘之訴駁回。
訴訟費用(除減縮部分外)由被告負擔100分之1，餘由原告負擔。
本判決得假執行；但被告如以新臺幣2035元為原告預供擔保後，
得免為假執行。
    事實及理由
壹、程序事項：
　　訴狀送達後，原告不得將原訴變更或追加他訴。但擴張或減
    縮應受判決事項之聲明者，不在此限，民事訴訟法第255條
    第1項第3款定有明文。本件原告起訴時原聲明：㈠被告應給
    付原告新臺幣(下同)407398元，及自起訴狀繕本送達翌日起
    至清償日止，按年息5％計算之利息；㈡被告應給付原告4720
    元，及自起訴狀繕本送達翌日起至清償日止，按年息百分之
    5計算之利息㈢請依職權宣告假執行。嗣於民國110年5月4日
    ，具狀將聲明變更為：㈠被告應給付原告227260元，及自起
    訴狀繕本送達翌日起至清償日止，按年息5％計算之利息；㈡
    被告應給付原告4336元，及自起訴狀繕本送達翌日起至清償
    日止，按年息5％計算之利息㈢請依職權宣告假執行。原告稱
    此係因為計算內容之更動而導致請求金額有所不同(見本院
    卷一第25頁)，是此聲明之變動不涉及請求權基礎之變更，
    僅為請求金額之減縮，為減縮應受判決事項之聲明者，依前
    開說明，此聲明之變更應屬適法，應准許之。
貳、實體事項：
一、原告主張：
　㈠兩造於102年3月25日簽立「金門縣綠色休閒渡假園區興建、
    營運及移轉案」設定地上權契約(下稱系爭契約)，系爭契約
    第3條約定被告應定期於每年2月底前繳納當年度租金，然被
    告於105年至108年度分別欠繳租金差額為新臺幣(下同)3648
    3元、61819元、61819元、61819元；109年1月1日至同年9月
    21日欠繳租金67140元(原告於109年9月17日業已發函通知被
    告終止系爭契約，該函於109年9月21日送達被告，於送達翌
    日生終止契約之效力)。又本件原告提出給付租金之請求後
    ，被告於110年3月24日分別匯款109年度、110年度之租金各
    30910元，但被告在109年度之租金應為67140元業如前述，1
    10年度因原告已終止契約，而無給付租金之問題，原告爰以
    105年度欠繳租金差額36483元主張抵銷被告溢繳之110年度
    租金，因此被告於105年至109年間分別欠繳租金為5573元、
    61819元、61819元、61819元、36230元，共227260元。
　㈡又被告105年至109年欠繳之租金共289080元(36483元+61819
    元x3+67140元)，依照系爭契約第3條規定，應加付15‰之違
    約金，故被告應給付另違約金4336元給原告。
　㈢原告多次催告被告繳納欠繳之租金，並於109年4月30日發函
    再對被告為催告，被告均未為給付，爰依系爭契約第3條約
    定，起訴請求被告給付欠繳之租金及違約金等語，並聲明：
    ⒈被告應給付原告227260元，及自起訴狀繕本送達翌日起至
    清償日止，按年息5％計算之利息；⒉被告應給付原告4336元
    ，及自起訴狀繕本送達翌日起至清償日止，按年息5％計算之
    利息；⒊請依職權宣告假執行。
二、被告則以：
　㈠兩造於102年3月25日尚簽立「金門縣綠色休閒渡假園區興建
    、營運及移轉案」投資契約(下稱投資契約)，投資契約歷時
    多年，橫跨縣市首長及總統大選等事件，事過境遷之虞仍須
    考量當下時空背景。被告於100年申請投資時係看好金門旅
    遊市場潛力，但101、102年間赴金旅遊人次下跌5％及10％，
    況102年度金門受外在大環境衝擊，加上離島航線票價漲價
    等因素，造成旅金人次下降，看空者眾，被告103年初與融
    資機構議定融資條件時，因融資機構對於投資契約持保留態
    度而未貸款給被告。次投資契約工程期間突然發現水獺巢穴
    ，並遭環保團體抗議導致停工。又於105年間受政黨輪替、
    兩岸政策更動影響導致金門光觀客需求萎縮。末近年因全球
    經濟、旅遊產業均受疫情影響，致被告融資、興建困難，遑
    論完工進入營運期。是本件存在不可抗力情事，並依照投資
    契約第10.1.1條、促進民間參與公共建設公有土地出租及地
    上權租金優惠辦法第2條及第4條規定，本件仍應以興建期計
    算租金，更應暫緩課徵租金或調降。
　㈡是本件系爭契約之租金應依照興建期計算，被告已分別在105
    年6月24日、106年4月21日分別繳清該年度租金；109年7月6
    日繳清107年、108年之租金；110年3月24日繳清109年、110
    年度之租金。是違約金之部分，則應為2318元{計算式：(10
    5年度之違約金：30910x15‰)+(106年度之違約金：30910x10
    ‰)+(107年度之違約金：30910x15‰)+(108年度之違約金：30
    910x15‰)+(109年度之違約金：30910x15‰)+(110年度之違約
    金：30910x5‰)=2318.25元，四捨五入取至整數位)。
三、不爭執與爭執事項：
　㈠不爭執事項：
  ⒈兩造有於102年3月25日簽立投資契約、該契約包括附件之系
    爭契約。
  ⒉投資契約之履約標的之金門縣綠色休閒渡假園區迄今尚未興
    建完畢。
  ⒊被告目前就105年至109年之租金，均以興建期標準繳納給原
    告，每年均繳納30910元。就110年度之租金，被告也以該標
    準繳納給原告。
  ㈡爭執事項：
　⒈本件被告是否存在能夠依照投資契約第20章不可抗力及除外
    情事相關規定，延展興建期之情事?
　⒉本件有無依民間促進參與公共建設公有土地出租及地上權租
    金優惠辦法第4條、金門縣促進投資獎勵自治條例第7條規定
    主張減免及緩繳應繳之租金之情事？
　⒊本件有無依民法第227之2條情事變更原則之適用？
　⒋依照系爭契約，本件應以興建期為標準或以營運期為標準計
    算租金？
四、本院之判斷：
　㈠本件仍應依照興建期計算租金：
　⒈「二、租金繳納方式：㈠乙方應定期每年繳納年度土地租金。
    ㈡繳納租金之期限及方式如下：1.地上權設定登記完成後第1
    年（指自地上權設定登記完成之日起至當年12月31日止）之
    租金，乙方應於地上權設定登記完成之日，以現金或本國銀
    行或在國内設有分行之外國銀行保付支票或銀行本票或以匯
    款方式繳納之。乙方以匯款方式繳納租金時，應將租金匯入
    甲方指定之帳戶内。2.其後年度（依曆計算，自每年1月1日
    起至當年12月31日止）之租金，乙方應於每年之2月底前，
    以現金或本國銀行或在國内設有分行之外國銀行保付支票或
    銀行本票或以匯款方式繳納之。乙方以匯款方式繳納租金時
    ，應將當年度之租金匯入甲方指定之帳戶。3.公告地價調整
    年度之租金差額，乙方應與當年度租金一併繳納」，系爭契
    約第3條第2項定有明文。
　⒉「2.1契約期限：本契約之期間自本契約簽訂日（或雙方合意
    之其他日期）開始起算，包括「興建期」及「營運期」，合
    計50年。除本契約另有規定外，如乙方之興建期間提前或延
    誤，則營運期間應配合增減」；「2.2興建期：興建期應自
    本基地交付之日起算3年」；「2.3營運期：本案之營運期自
    營運開始日至契約期間屆滿為止，但其實際期間仍應視興建
    期之增減而依第2.1條之規定配合辦理」，投資契約第2章約
    定有明文。又「營運開始日：指乙方取得本案使用執照及其
    他依法應取得之核准文件後，經乙方載明預定開始營運日期
    ，並檢附前述執照及文件，報請甲方同意，並由甲方書面同
    意乙方所報開始營運之日」，投資契約第1.2.1.14約定有明
    文。此均有投資契約影本在卷可參(見本院卷第57頁、第59
    頁)。另系爭契約為投資契約之附約已如前述，則相關定義
    性、共通性之規定在2契約間應屬共通，能互相流用。
　⒊原告主張依照系爭契約，本件應依照營運期計算租金等語，
    原告自應就本件符合系爭契約中起算營運期之要件負擔舉證
    之責任。然揆諸投資契約第1.2.1.14約定，投資契約中似應
    經原告同意方能開始營運期。就此原告亦表示：對依前開規
    定營運期之開始要經過原告同意乙節原告沒有意見、系爭契
    約中的以營運期計算跟是否進入營運期，兩者沒有差別，也
    是依照投資契約第二章判斷租金是否以營運期計算、被告興
    建遲延導致本件未取得使用執照，故原告尚未同意開始營運
    等語(見本院卷一第229頁、本院卷二第555頁)。原告既陳稱
    投資契約之營運期開始、租金以營運期計算應經原告同意，
    且原告並未同意被告進入營運期，則依照投資契約第1.2.1.
    14約定，本件尚無從開始起算營運期，自無從依照營運期計
    算租金。
　⒋再者，雖投資契約2.2約定興建期應自基地交付之日起算3年
    ，然投資契約2.1、2.3後段也均明確約定營運期間應配合興
    建之提前或延後而增減。是投資契約中已就保留營運期開始
    期間乙節做出明確約定，並明白記載營運期應配合興建期調
    整。是以，綜觀投資契約第2章之規定，雖投資契約之興建
    期原則上為3年，但此一期限性質上應非硬性規定，並無何
    在3年期間屆至即當然轉換進入營運期之問題，而係應隨興
    建期之延長、縮短而做出調整者。是雖自兩造簽立系爭契約
    、投資契約之時起迄今已逾3年，但既然本件原告並未同意
    被告進入營運期，投資契約興建期無從結束、營運期無從開
    始，本件自存在興建期延長或延誤之情況，營運期將因而縮
    減，尚不得單純依照3年期間之屆滿，即認系爭契約、投資
    契約已進入營運期。
　⒌從而，因原告並未同意被告進入營運期，是投資契約之營運
    期尚無從開始，原告自不得依照系爭契約第3條約定，向被
    告請求依照營運期規定給付租金，至於興建期之租金被告業
    已給付，此為兩造所不爭執，原告自無從再要求被告給付如
    何之租金。至於本件是否有可歸責於被告，導致興建期不當
    延誤，使原告受有如何損害等節，則與租金數額認定屬不同
    之問題，亦無礙上開認定。
　⒍本件依照前開論述已能認定系爭契約無法依照營運期計算租
    金，至於其他包括投資契約是否合法終止、被告是否有正當
    之展延工期事由、有無不可抗力、情事變更等問題，即對於
    此部份結論無影響，不再贅論。
　㈡原告請求被告給付違約金之部分：
　⒈「乙方未按期限繳納土地租金，經甲方定10日以上之期限催
    告仍不繳納時，乙方應依下列標準，給付違約金予甲方：㈠
    自催告期間屆滿起算，逾期繳納未滿1個月時，按欠額加千
    分之五，但逾期2日以内者，免計收。㈡自催告期間屆滿起算
    ，逾期繳納在1個月以上，未滿2個月者，照欠額加千分之十
    。㈢自催告期間屆滿起算，逾期繳納在2個月以上，未滿3個
    月者，照欠額加千分之十五」，系爭契約第3條第3項定有明
    文。
　⒉另「出租或設定地上權之公有土地，如因不可歸責於承租人
    或地上權人之事由致不能依原定土地使用計畫使用，或因傳
    染病或其他重大災害等不可抗力事由致影響興建、營運者，
    主辦機關得酌予減免或准予緩繳應繳之租金」，促進民間參
    與公共建設公有土地出租及設定地上權租金優惠辦法第4條
    定有明文。又「租稅之減免依下列各款之規定：一、投資人
    如使用縣有土地開發者，投資金額超過新臺幣三千萬元以上
    者，自訂約日起，五年內免土地租金、第六年按申報地價年
    息百分之一計收，最長以十年為限。二、投資人如使用私有
    土地開發者，補助投資人設置用地之地價稅及房屋稅，其額
    度為開始課徵稅額之前五年為全額，第六至第十年減半，同
    時依金門縣促進民間機構參與重大公共建設減免地價稅房屋
    稅及契稅自治條例規定減徵契稅。三、投資案件符合民間機
    構參與重大公共建設法規定者，依該法免納營利事業所得稅
    。四、依促進產業升級條例協助投資人辦理租稅減免」，金
    門縣促進投資獎勵自治條例第7條定有明文。
　⒊本件雖被告主張有依照上開規定減免租金之事由，然促進民
    間參與公共建設公有土地出租及設定地上權租金優惠辦法第
    4條規定僅為主管機關「得」減免，並非原告有何應減免之
    事由，且系爭契約興建期之租金每年僅30910元，對於被告
    而言應非高額，被告也尚能繳納租金，本件即難認有何應減
    免或裁量權限縮至應減免之情事。另「符合本自治條例之產
    業，依其業別與投資金額，分別給予第5條至第8條之一部份
    或全部之優惠」，金門縣促進投資獎勵自治條例第4條定有
    明文，則該條例中第5至8條之1的優惠措施，即非每一個案
    均有適用，而係由原告依照個案不同給與其一部或全部。本
    件兩造間既簽立系爭契約，並約定被告應繳納地上權租金，
    則兩造間在訂約時顯已確認本件並無金門縣促進投資獎勵自
    治條例第7條減免租稅優惠之適用，自不得由被告於訴訟中
    再依此主張應減免租稅，是被告此部分辯解尚難憑採。
　⒋又被告已自承係在105年6月24日、106年4月21日分別繳清同
    年度租金；109年7月6日繳清107年、108年之租金；110年3
    月24日繳清109年、110年度之租金、違約金之部分則應為23
    18元{計算式：(105年度之違約金：30910x15‰)+(106年度之
    違約金：30910x10‰)+(107年度之違約金：30910x15‰)+(108
    年度之違約金：30910x15‰)+(109年度之違約金：30910x15‰
    )+(110年度之違約金：30910x5‰)=2318.25元，四捨五入取
    至整數位)等節(見本院卷一第135頁至第137頁、第149頁)，
    已係對於繳納租金之具體日期、逾期繳納租金時間長短及應
    適用之違約金利率(105、107、108、109等年度逾期3月以上
    ，應適用15‰；106年逾期1個月以上2月以下，應適用10‰)等
    節為自認。原告對此並無爭執，加上原告也未提出證據以供
    證明其催告被告給付前開租金之期間，早於被告主張之計算
    日期或被告繳納租金之日期、計算之利率有何錯誤之處，被
    告前開陳述中之繳納租金日期、逾期時間長度、應適用之違
    約金利率等節即足採信。
　⒌本件兩造就興建期地上權租金每年30910元、營運期地上權租
    金每年92728.5元不爭執，此部分事實足堪認定(見本院卷二
    第363頁)，又此一金額，係以申報地價每平方公尺68元、土
    地面積45455.16平方公尺作為計算依據，此有原告所提出之
    租金計算表在卷可參(見本院卷一第19頁)。又本件原告請求
    之租金至109年9月21日止，是在原告請求範圍內即自109年1
    月1日起至109年9月21日止，被告應繳納之租金為22356元(
    本件之興建期租金係以土地申報地價1％計算，109年1月1日
    至9月21日共264日，計算式： 68x45455.16x1％x264/365≒22
    356，四捨五入取至整數位)。是本件被告因逾期繳納租金，
    應負擔之違約金應為2035元{計算式：(105年度之違約金：3
    0910x15‰)+(106年度之違約金：30910x10‰)+(107年度之違
    約金：30910x15‰)+(108年度之違約金：30910x15‰)+(109年
    度之違約金：22356x15‰)=2035.39，四捨五入取至整數位}
    。
　⒍從而，原告依照系爭契約第3條約定，請求被告給付逾期給付
    租金之違約金於此範圍內為有理由，應予准許。超過之部分
    則屬無據。另此部份違約金數額尚小，且利率上限僅15‰，
    加上被告為具備建商之身分，此額違約金數額對於被告難認
    有何無過高之情事，併此附明。
　㈢又本件被告經原告請求給付上開金額而未為給付，原告自得
    依法請求加付法定遲延利息。本件起訴狀繕本於110年3月15
    日送達於被告之營業所，此有送達證書在卷可參(見本院110
    年度城司簡調字第12號卷第31頁)，原告請求被告自110年3
    月16日起至清償日止依週年利率5％計算之利息，即屬合法。
五、綜上所述，原告依照系爭契約第3條第3項，起訴請求被告給
    付原告2035元之違約金，及自110年3月16日起至清償日止依
    週年利率5％計算之利息為有理由，應予准許，超過之部分則
    屬無據，應予駁回。
六、本件原告勝訴部分係就民事訴訟法第427條第1項訴訟適用簡
    易程序所為被告敗訴之判決，爰依同法第389條第1項第3款
    之規定，職權宣告假執行，並依同法第392條第2項，依職權
    為被告預供擔保，得免為假執行之宣告。
七、本件事證已臻明確，兩造其餘攻擊防禦方法與判決之結果不
    生影響，爰不一一贅論，併此敘明。
八、訴訟費用負擔之依據：民事訴訟法第79條。
中　　華　　民　　國    111   年    5     月    31    日
                  福建金門地方法院金城簡易庭
                              法  官  蔡旻穎
以上正本係照原本作成。
如不服本判決，應於判決送達後20日內，以判決違背法令為理由
，向本院提出上訴狀並表明上訴理由，及須按他造當事人之人數
附繕本。如委任律師提起上訴者，應一併繳納上訴審裁判費。上
訴理由應表明：
  一、原判決所違背之法令及其具體內容，
  二、依訴訟資料可認為原判決有違背法令之具體事實。如未表
      明上訴理由者，應於上訴後20日內向本院提出上訴理由。
      當事人如對本件訴訟內容有所疑義，得聲請閱卷。
中　　華　　民　　國    111   年    5     月    31    日
                              書記官  黃鼎鈞